【裁判字號】    98,審易,1968
【裁判日期】    981016
【裁判案由】    恐嚇等
【裁判全文】
臺灣高雄地方法院刑事判決            98年度審易字第1968號
公  訴  人  臺灣高雄地方法院檢察署檢察官
被      告  丙○○
上列被告因家暴恐嚇等案件，經檢察官提起公訴（98年度偵字第
15287 號），嗣因被告於準備程序進行中就被訴事實為有罪陳述
，經告知簡式審判程序之旨並聽取當事人意見後，本院裁定由受
命法官獨任進行簡式審判程序並判決如下：
    主  文
丙○○犯恐嚇危害安全罪，處有期徒刑月，如易科罰金，以新
臺幣壹仟元折算壹日；又預備放火燒燬現供人使用之住宅，處拘
役伍拾伍日，如易科罰金，以新臺幣壹仟元折算壹日。扣案汽油
桶壹個沒收之。
    事  實
一、丙○○與甲○○原為同居男女朋友關係，2 人具有家庭暴力
    防治法第3 條第2 款所定之家庭成員關係。丙○○因不滿女
    友甲○○要求分手，竟基於恐嚇危害安全之犯意，於民國98
    年4 月29日凌晨1 時許，撥打甲○○之電話，向其恫稱：「
    如果不要繼續同居，就要對你及你女兒不利」等語，使甲○
    ○接聽後，心生恐懼，致生危害於其生命、身體等安全。又
    明知位於高雄市○○區○○路441 號「泛美大鎮」係甲○○
    之住處，為現供人使用之集合住宅，竟基於放火燒燬現供人
    使用之住宅之犯意，於同日凌晨2 時8 分許，駕駛車號2722
    -NZ 自小客車進入「泛美大鎮」地下室，攜帶其預先購買之
    裝至九分滿汽油桶，搭乘「泛美大樓」453 號電梯至頂樓，
    再步行至甲○○所居住之441 號大樓預備放火。適為管理員
    曾煥光於監視器畫面發現後，立即通知甲○○將樓梯之安全
    門上鎖，並報警處理，丙○○將該桶汽油棄置在441 號20樓
    樓梯間後，駕車逃離現場。經警循線查獲，進而知悉上情。
二、案經高雄市政府警察局小港分局移送臺灣高雄地方法院檢察
    署檢察官偵查起訴。
    理  由
一、按本件被告丙○○所犯係死刑、無期徒刑、最輕本刑為3 年
    以上有期徒刑以外之罪，其於準備程序就前揭被訴事實為有
    罪之陳述，經受命法官告知簡式審判程序之旨，並聽取其與
    公訴人之意見後，本院認無不得或不宜改依簡式審判程序進
    行之處，爰依刑事訴訟法第273 條之1 第1 項、第284 條之
    1 ，裁定本件由受命法官獨任進行簡式審判程序，合先敘明
    。
二、前揭犯罪事實，業據被告丙○○於本院審理中坦承不諱，核
    與證人即被害人甲○○、證人顏瑞晉於警詢、偵查中證述、
    證人曾煥光於偵查中證述之情節相符，復有扣押物品目錄表
    、現場照片5 張、95無鉛汽油於98年4 月26日至98年5 月9
    日之平均價格明細週報表2 份附卷可稽，並有扣案汽油桶1
    個可佐，足認被告任意性之自白與事實相符，應堪採信。本
    件事證明確，被告犯行堪以認定，應依法論科。
三、按刑法第173 條所稱之「放火」，係指行為人對於特定物，
    故意以火力使之燃燒者而言；是若行為人僅為前置階段，而
    尚未至「故意以火力使之燃燒」者，則其行為僅止於「預備
    」階段，而不能謂已著手於「放火」構成要件行為之實施。
    查本件被告劉隆榮攜帶汽油桶自上開「泛美大鎮」，其目的
    在作為燒燬房屋之火引之用，而攜帶汽油桶係屬放火行為之
    預備動作，惟被告未及潑灑及點燃即行離去，則被告之行為
    尚非屬開始實施「故意以火力使之燃燒」之行為，即尚未達
    放火行為之著手，而僅屬預備之階段。
四、被告與被害人原本係同居關係，業據被害人、被告於警詢中
    陳述明確，兩人係家庭暴力防治法第3條 第2 款規定之家庭
    成員關係，被告出言恐嚇被害人，顯係家庭成員間實施精神
    上不法侵害之行為，自屬家庭暴力防治法第2 條第1 項之家
    庭暴力，且構成刑法上之恐嚇危害安全罪，惟因家庭暴力防
    治法之上開規定並無罰則之規定，是以應依刑法恐嚇危害安
    全罪之規定予以論罪科刑。是核被告所為出言恐嚇被害人之
    行為，係犯刑法第305 條之恐嚇危害安全罪；至攜帶汽油桶
    至被害人住處預備放火之行為，則係犯刑法第173 條第4 項
    、第1 項之預備放火燒燬現供人使用之住宅罪。被告上開所
    犯恐嚇罪及預備放火罪間，犯意各別，行為互殊，應分論併
    罰。爰審酌被告不思以理性和平方式處理感情問題，因不滿
    前女友即被害人甲○○要求分手，竟糾纏不休，更撥打電話
    恐嚇被害人不得分手，感情觀念顯有偏差，致被害人生活於
    恐懼之中，心理遭受嚴重侵害，犯罪所生危害非輕；因見被
    害人並未回應，心知無法挽回感情，竟變本加厲，欲以攜帶
    汽油桶至被害人住處，放火燒燬現供人使用之住宅，雖因未
    及點燃，未釀劇災，然以愛則欲其生、惡則欲其死之心態，
    無視公眾之生命財產安全，犯罪情節嚴重，本應重懲；衡其
    因欠缺處理感情問題之能力，致走偏鋒極端，於本院審理中
    已坦承全部犯行，犯後態度尚稱良好，頗見悔意，已承諾不
    會再行騷擾被害人，並已獲取被害人諒解等情，有本院98年
    10 月2日準備程序筆錄在卷足憑，並參其犯罪之動機、所受
    刺激、行為手段、智識程度、生活狀況、與被害人之關係等
    一切情狀，爰分別量處如主文所示之刑，及諭知易科罰金之
    折算標準，以示儆懲。扣案之汽油桶1個 ，係被告所有，犯
    罪預備之物，業據被告供承在卷，自應依刑法第38條第1 項
    第2 款規定宣告沒收。
據上論斷，應依刑事訴訟法第273 條之1 第1 項、第284 條之1
、第299 條第1 項前段，刑法第305 條、第173 條第4 項、第1
項、第41條第1 項前段、第38條第1 項第2 款，刑法施行法第1
條之1 ，判決如主文。
本案經檢察官乙○○到庭執行職務。
中    華    民    國    98    年    10    月    16    日
                  刑事第十庭  法  官    呂明燕
以上正本證明與原本無異。
如不服本判決應於收受本判決後10日內向本院提出上訴書狀，並
應敘述具體理由，如未敘述上訴理由者，應於上訴期間屆滿後20
日內補提理由書狀於本院（均須按他造當事人之人數附繕本）「
切勿逕送上級法院」。
中    華    民    國    98    年    10     月  16     日
                              書記官     張琇晴
附錄本案論罪科刑法條：
中華民國刑法第305 條（恐嚇危害安全罪）
以加害生命、身體、自由、名譽、財產之事，恐嚇他人致生危害
於安全者，處2 年以下有期徒刑、拘役或3 百元以下罰金。
中華民國刑法第173 條（放火或失火燒燬現住建築物及交通工具
罪）
放火燒燬現供人使用之住宅或現有人所在之建築物、礦坑、火車
、電車或其他供水、陸、空公眾運輸之舟、車、航空機者，處無
期徒刑或7 年以上有期徒刑。
失火燒燬前項之物者，處 1 年以下有期徒刑、拘役或 5 百元以
下罰金。
第 1 項之未遂犯罰之。
預備犯第 1 項之罪者，處 1 年以下有期徒刑、拘役或 3 百元以
下罰金。


司法院資訊處製作；財團法人民間司法改革基金會備份。
